【裁判字號】    97,交抗,725
【裁判日期】    970731
【裁判案由】    聲明異議
【裁判全文】
臺灣高等法院臺中分院刑事裁定         97年度交抗字第725號
抗  告  人
即受處分人  甲○○
上列抗告人因聲明異議案件，不服臺灣臺中地方法院中華民國
97年5月30日裁定（97年度交聲字第769號），提起抗告，本院裁
定如下：
    主  文
抗告駁回。
    理  由
一、原審裁定以：抗告人即受處分人甲○○（下稱受處分人）於
    民國96年12月20日14時50分，駕駛車牌號碼TH-449號營業貨
    櫃曳引車，在南投縣草屯鎮○○路80號前因「在公告禁駛路
    段行駛」違規，經南投縣政府警察局草屯分局依違反道路交
    通管理處罰條例第60條第2項第2款舉發，原處分機關遂於97
    年3月4日以豐監稽違字第裁63-JC0000000號裁決書，裁處罰
    鍰新臺幣（下同）900元，並記違規點數1點。經查﹕
  (一)受處分人於96年12月20日14時50分駕駛車號TH-449號營業貨
    運曳引車，在南投縣草屯鎮○○路80號前因「在公告禁駛路
    段行駛」違規，為南投縣政府警察局草屯分局以投警交字第
    JC0000000號舉發通知單舉發，受處分人於期限內提出申訴
    ，原處分機關遂於97年3月4日以豐監稽違字第裁63-JC00000
    00號裁決書，裁處罰鍰900元，並記違規點數1點，有前揭舉
    發通知單、裁決書各一份在卷可稽。
  (二)受處分人受舉發之地點，係在南投縣草屯鎮○○路80號前，
    而該「中和路」及與中和路相接連之「玉屏路」業於93年11
    月9日經南投縣政府公告為禁止15噸以上車輛行駛之路段，
    有南投縣政府93年11月9日府授警交字第09302088520號公告
    在卷可稽（見本院卷第13頁）。而受處分人所駕駛之營業貨
    運曳引車係屬15噸以上之車輛，則依上開公告規定，自不得
    行駛於「中和路」路段。
  (三)又證人即舉發警員張耿基於97年4月18日在本院具結證稱﹕
    「當時是我跟另外一位巡佐唐之鈞在取締砂石車，然後受處
    分人剛好開著營業曳引車，據受處分人稱此車重量為35噸，
    受處分人是從御富路左轉登輝路，然後進入玉屏路再右轉中
    和路，此路可以進入台14線的中潭公路。我們是在中和路80
    號前取締受處分人。然後我們就依規定跟受處分人講，該中
    和路路段是在早上9點至晚上9點是禁止行駛15噸以上的大貨
    車，砂石車在中和路路段是全面禁止行駛。受處分人所駕駛
    的車為營業曳引車，規格與砂石車一樣。（法官問﹕南投縣
    政府公告玉屏路及中和路禁止行駛15噸以上的車輛之後，有
    無設置禁止行駛之標誌，在何處設置？）其設置地點有兩處
    ，一個是在台14線要進入玉屏路的交叉口，另外一個是在由
    草屯鎮○○○○○路的入口處，設置地點在玉屏路245號前
    。（法官問﹕你剛才說受處分人行進的路線上，這個路線上
    是否可以看到任何禁止15噸以上車子進入的標誌？）若從玉
    屏路的起點就可以看到，若從登輝路過來就看不到。受處分
    人當時有講說他知道從台14線進入玉屏路的路口有禁止標誌
    ，但他從御富路轉到登輝路在進入中和路沒有看到標誌...
    」（見本院卷第20頁）。
  (四)按關於違反道路交通安全規則之應處行政罰行為，並不以出
    於故意為必要，過失行為亦得處罰，此參行政罰法第7條第1
    項：「違反行政法上義務之行為非出於故意或過失者，不予
    處罰」之規定自明。又所謂「故意」，係指行為人對於違反
    道路交通安全法規之事實，明知並有意使其發生；或預見其
    發生而其發生並不違背其本意者（刑法第13條規定參照）。
    所謂「過失」，則指行為人雖非故意，但按其情節應注意、
    並能注意，而不注意；或行為人對於違反道路交通安全法規
    之事實，雖預見其能發生而確信其不發生者（刑法第14條規
    定參照）。經查受處分人自承為司機，其並於97年4月18日
    本院訊問時稱，其於96年間曾開車經過該中和路路段約3到5
    次左右，並自承知悉該同一路段之另一行向即從台14線進入
    玉屏路口有禁止標誌（見本院卷第21頁）。而觀中和路路段
    ，並非省道，路寬不大，且其雙向車道之寬度大致相同（見
    本院卷第8頁受處分人拍攝之照片），則依常理判斷，既然
    中和路之其一行向禁駛大貨車，並無另一行向則可行駛大貨
    車之理。是受處分人既已知悉中和路路段之另一行向即從台
    14 線進入玉屏路口有禁止大貨車行駛之標誌，則縱然自受
    處分人進入中和路之行向並未見到禁駛大貨車之標誌，受處
    分人仍可預見其所行駛之中和路之該行向亦禁駛大貨車；至
    少，受處分人當時因認知到中和路之另一行向禁駛大貨車，
    受處分人對於其所行駛之該行向是否亦禁駛會有所存疑，而
    不可能確信其所行駛之該中和路之行向當然可以通行大貨車
    。是故依上開說明，受處分人乃能預見其行為違反交通安全
    法規，而仍容認其違規行為之發生，亦即受處分人對於本件
    交通違規行為，具有不確定之故意。從而，受處分人於前述
    時、地，在公告禁駛路段行駛之違規事實，應堪認定。按「
    為維護道路交通安全與暢通，公路或警察機關於必要時，得
    就下列事項發布命令：一、指定某線道路或某線道路區段禁
    止或限制車輛、行人通行，或禁止穿越道路，或禁止停車即
    臨時停車。二、劃定行人徒步區○○道路交通管理處罰條例
    第5條定有明文。又汽車駕駛人，駕駛汽車，不遵守公路或
    警察機關，依第5條規定所發布命令，處新臺幣九百元以上
    一千八百元以下罰鍰。並記違規點數1點。道路交通管理處
    罰條例第60條第2項第2款及第63條第1項第1款亦分別定有明
    文。因認原處分機關援引上開規定，據以裁處罰鍰900元，
    並記違規點數1點，並無不當，認抗告人在原審之聲明異議
    為無理由，乃裁定駁回，經核並無違誤。
二、本件抗告意旨略以：約二十年前，草屯鎮○○路經東閔路往
    南投市軍功橋禁行聯結車（有禁行標誌），而從南投市經軍
    功橋東閔路往草屯鎮沒禁行聯結車（無禁行標誌），是可以
    單向行駛聯結車，當時是南投市交通隊的巡佐小隊長告發伊
    開聯結車超載時告訴伊的，並要伊下次行駛時要注意行駛方
    向及路線，不可再違規。本件開罰單的張警員是警備警員，
    不是專門交通警察，其認知沒有交通隊小隊長專業，公路機
    關依規定發布禁行大貨車應樹立明顯標誌牌讓駕駛人員知悉
    ，但進入草屯鎮○○路沿線確無明確標示，抗告人卻在開車
    行駛的路線上，沒有任何禁止標誌禁行大貨車下被罰心有未
    甘等語而指摘原裁定不當。核其所陳非但無所憑據，且有違
    常情，尚不足採。是本件抗告為無理由，應予駁回。
三、據上論斷，應依道路交通案件處理辦法第二十六條，刑事訴
    訟法第四百十二條，裁定如主文。
中    華    民    國    97    年    7     月    31    日
              刑事第六庭    審判長法  官  李  文  雄
                                  法  官  邱  顯  祥
                                  法  官  林  靜  芬
上列正本證明與原本無異。
不得再抗告。
                                  書記官  廖  次  芬
中    華    民    國    97    年    8     月    1     日


司法院資訊處製作；財團法人民間司法改革基金會備份。
